臺灣高等法院高雄分院民事判決
111年度上易字第50號
上  訴  人  丹利威廉（DUNNET JAMES WILLIAM ）


兼  訴  訟  許珈瑀  
代  理  人  
被上訴人    徐八才  
上列當事人間請求侵權行為損害賠償事件，上訴人對於中華民國
110年12月17日臺灣高雄地方法院110 年度訴字第1226 號第一審
判決提起上訴，本院於民國111年5月11日言詞辯論終結，判決如
下：
    主      文
一、原判決關於命上訴人連帶給付部分，及該部分假執行之宣告
    ，暨訴訟費用之裁判（除確定部分外）均廢棄。
二、上開廢棄部分，被上訴人在第一審之訴及假執行之聲請均駁
    回。
三、第一（除確定部分外）、二審訴訟費用由被上訴人負擔。
    事實及理由
壹、程序事項：
一、按關於由侵權行為而生之債，依侵權行為地法。但另有關係
    最切之法律者，依該法律，涉外民事法律適用法第25條定有
    明文。上訴人丹利威廉（DUNNET JAMES WILLIAM，下稱丹利
    威廉）為加拿大籍人（見本院卷第99頁），本件具有涉外因
    素，屬涉外民事事件。又兩造均不爭執本件我國法院有國際
    管轄權（見本院卷第116頁），而被上訴人係依侵權行為之
    法律關係，請求上訴人連帶賠償精神慰撫金，且主張侵權行
    為地在高雄市三民區，又上訴人許珈瑀為我國籍人，依上開
    規定，我國民法為關係最切之法律，兩造亦合意以我國法為
    準據法（見本院卷第117頁），是本件應適用我國法律規定
    。
貳、實體方面：　　　　
一、被上訴人主張：伊與許珈瑀於民國106年7月7日結婚（婚後
    育有1女，於108年12月10日調解離婚），許珈瑀於兩造婚姻
    關係存續期間之108年7月26日19時17分許，與丹利威廉在高
    雄市三民區澄和路甘泉魚麵澄清店（下稱甲地），為牽手、
    親吻、摟抱之行為（下稱A行為），已逾正常友誼之男女交
    往關係，上訴人之A行為已共同破壞伊婚姻共同生活之圓滿
    幸福，嚴重侵害伊配偶權且情節重大，致伊精神痛苦。許珈
    瑀於兩造離婚調解時，保證不再與丹利威廉來往，伊念及女
    兒年幼等因素，未提告許珈瑀，惟許珈瑀於兩造離婚後之10
    9 年11月7 日，竟與丹利威廉結婚，上訴人就A行為應連帶
    賠償精神慰撫金新臺幣（下同）10萬元。爰依共同侵權行為
    法律關係，提起本訴。並聲明：㈠上訴人應連帶給付被上訴
    人10萬元，及自110年10月13日民事追加被告及準備狀（下
    稱系爭A狀）繕本送達翌日起至清償日止，按週年利率5％計
    算之利息。㈡願供擔保，請准宣告假執行（原審駁回被上訴
    人其餘之訴部分，未繫屬本院者，不予贅述）。
二、上訴人則以：被上訴人於110年7月13日起訴狀已載明許珈瑀
    於上開時、地，與唐力威（音譯，即丹利威廉）為A行為，
    且至遲於108年8月初即知悉伊等間A行為乙事，被上訴人迄
    至110年10月13日始追加丹利威廉為被告，已罹於侵權行為
    損害賠償請求權之2 年消滅時效。其次，被上訴人與許珈瑀
    婚後，長期無工作、沈迷線上遊戲，並對許珈瑀為言語及精
    神暴力，更於108年7月24日以Line向許珈瑀表示同意伊等約
    會交往並結婚，許珈瑀之A行為未侵害被上訴人之配偶權等
    語置辯。
三、原審判決上訴人應連帶給付被上訴人10萬元，及自110年11
    月2日起至清償日止，按週年利率5％計算之利息，並駁回被
    上訴人其餘之訴及假執行之聲請。上訴人不服，提起上訴，
    聲明：㈠原判決不利於上訴人部分廢棄。㈡上開廢棄部分，被
    上訴人在第一審之訴及假執行之聲請均駁回。被上訴人則答
    辯聲明：上訴駁回。
四、兩造不爭執事項：
  ㈠許珈瑀於106 年7 月7 日與被上訴人結婚，雙方育有1 女，
    並於108 年12月10日經法院調解離婚。
　㈡許珈瑀於108 年7 月26日19時17分許，與丹利威廉在甲地為A
    行為。
　㈢丹利威廉於108 年間認識許珈瑀時，即知許珈瑀為有配偶之
    人，嗣於109 年11月7 日與許珈瑀結婚。
　㈣被上訴人於110 年10月13日以系爭A狀追加丹利威廉為被告。
五、本件爭點：　　
　㈠被上訴人對丹利威廉之侵權行為損害賠償請求權是否罹於消
    滅時效？
　㈡被上訴人依侵權行為法律關係，請求許珈瑀賠償精神慰撫金
    ，有無理由及數額若干？
六、本院判斷：　　　
　㈠被上訴人對丹利威廉之侵權行為損害賠償請求權是否罹於消
    滅時效？
　1.按因侵權行為所生之損害賠償請求權，自請求權人知有損害
    及賠償義務人時起，2年間不行使而消滅，民法第197條第1
    項前段定有明文。
　2.丹利威廉抗辯被上訴人於110 年10月13日始在原審追加其為
    被告，已罹於消滅時效。查：
　⑴被上訴人於110年10月13日以系爭A狀追加丹利威廉為被告乙
    節，為兩造所不爭執，並有系爭A狀可佐（見原審審訴卷第1
    31頁），固認屬實。惟被上訴人自承：伊約於108年8月初，
    知悉上訴人間A行為之事（見本院卷第117頁），則被上訴人
    對丹利威廉之侵權行為損害賠償請求權之消滅時效，至遲應
    自108年8月初即開始起算，其迄至110年10月13日始具狀追
    加丹利威廉（即唐力威）為被告，復未舉證曾有中斷時效之
    事實，卷內亦無事證可資認定其之消滅時效曾經中斷之情況
    ，顯逾2年短期時效，其對丹利威廉之損害賠償請求權已罹
    於時效，丹利威廉對此所為時效抗辯（見本院卷第13頁），
    自屬可採。
　⑵被上訴人雖主張伊於起訴狀固敘及許珈瑀與丹利威廉之A行為
    ，但當時不知丹利威廉之身分證字號，迄至110年10月13日
    始追加丹利威廉為被告。然查，被上訴人於110年7月13日向
    原審起訴時，起訴狀第3 頁「事實及理由」已記載「…被告
    （即許珈瑀）於108 年7 月26日19時17分許，在…，因以有
    婚之身分私會同事『唐力威』，並於公眾場合牽手、親吻、摟
    抱（即A行為）…」等情，有起訴狀及原審收文章戳可稽（見
    原審審訴卷第9至13頁），是依被上訴人起訴狀所載原因事
    實，足認其已認知許珈瑀係與「唐力威」發生不正男女交往
    關係，侵害其配偶權。而依丹利威廉之居留證所示（見本院
    卷第99頁），其屬加拿大國籍，登記姓名為「DUNNET JAMES
     WILLIAM」，並未註明所對照之中文姓名究屬何者，且丹利
    威廉未歸化我國籍，本無法取得身分證字號，此參被上訴人
    於系爭A狀（見原審審訴卷第131頁），仍僅以「唐力威」為
    追加被告之名義人，而無註明其他可資識別身分之個人資料
    可徵（至被上訴人雖以「唐力威」為丹利威廉之表示，然考
    量外籍人士中譯名之翻譯，本無固定標準，自不影響人別同
    一性）。何況，此僅為事實上障礙，而非時效不能行使之法
    律障礙，是被上訴人上開主張，不能作為其時效起算時點延
    後之正當事由，而不可採。
　㈡被上訴人依侵權行為法律關係，請求許珈瑀賠償精神慰撫金
    ，有無理由及數額若干？
　1.按因故意或過失，不法侵害他人之權利者，負損害賠償責任
    ；故意以背於善良風俗之方法，加損害於他人者亦同。數人
    共同不法侵害他人之權利者，連帶負損害賠償責任。不法侵
    害他人之身體、健康、名譽、自由、信用、隱私、貞操，或
    不法侵害其他人格法益而情節重大者，被害人雖非財產上之
    損害，亦得請求賠償相當之金額；前2項規定，於不法侵害
    他人基於父、母、子、女或配偶關係之身分法益而情節重大
    者，準用之。民法第184條第1項、第185條第1項前段及第19
    5條第1項前段、第3項固分別定有明文。次按當事人主張有
    利於己之事實者，就其事實有舉證之責任，民事訴訟法第27
    7條定有明文。又婚姻係以夫妻之共同生活為其目的，配偶
    應互相協力保持其共同生活之圓滿安全及幸福，而夫妻互守
    誠實，係為確保其共同生活之圓滿安全及幸福之必要條件，
    應解為配偶因婚姻契約而互負誠實之義務，配偶之一方行為
    不誠實，破壞共同生活之圓滿安全及幸福者，固屬違反因婚
    姻契約之義務而侵害他方之權利。然倘夫妻之一方所為，係
    得他方之允諾而為，且該允諾對將生之損害亦有所認識，並
    未破壞配偶間協力保持共同生活圓滿安全幸福，及互守誠實
    之義務，其行為即阻卻違法性，不成立侵權行為，而無損害
    賠償責任之可言。
　2.被上訴人固主張許珈瑀於兩造婚姻存續期間之A行為，侵害
    其配偶權云云。許珈瑀則以前詞置辯。查：
　⑴許珈瑀於106 年7 月7 日與被上訴人結婚，雙方育有1 女，
    並於108 年12月10日經法院調解離婚；許珈瑀於108 年7 月
    26日19時17分許，與丹利威廉在甲地為A行為；丹利威廉於1
    08 年間認識許珈瑀時，即知許珈瑀為有配偶之人等節，為
    兩造所不爭執，並有被上訴人提出之錄影光碟、原審110年1
    1月26日勘驗筆錄可憑（見原審審訴卷第11頁、原審卷第31
    、32頁），固可認定許珈瑀於兩造婚姻存續期間之108年7月
    26日，在甲地之公眾場所，公開與非配偶之異性友人為牽手
    、親吻、摟抱之親密行為。
　⑵然依兩造通訊記錄所示（見原審卷第49至51頁），於108年7
    月24日，被上訴人傳送「…以後妳要結婚的話，我要當伴娘
    可以嗎？○○當花童」；許珈瑀傳送「離婚協議書我會打好，
    離婚當天需要2個證人，離婚協議書，然後我們雙方要到場
    」；被上訴人傳送「我會是我媽…妳呢？…『也會看著妳幸福』
    ，阿伴娘的事情哩？」；許珈瑀傳送「伴娘是女生，你是男
    的」；被上訴人傳送「伴娘才能幫妳拿後面的裙（誤繕為群
    ）、我會扮女裝」；許珈瑀傳送「不用了」；被上訴人傳送
    「拜託啦！！」；被上訴人傳送「我怕你談戀愛瘋了，都沒
    有早點回家陪○○」。於108年7月25日，被上訴人傳送「…意
    思就是我希望跟○○可以先建立好最基礎的父女關係…」；許
    珈瑀傳送「○○知道你是他爸爸」；被上訴人傳送「以後讓○○
    叫他DADDY，如果你們結婚的話…你想這麼遠囉，要嫁到加拿
    大去了是嗎？…那你今天就是約會吃完飯大概幾點回家？」
    等語。被上訴人固不爭執上開發言為其本人所為，惟陳稱：
    僅屬感慨祝福，不表示許珈瑀之行為合法（見本院卷第119
    頁）。然被上訴人、許珈瑀於108年7月24、25日仍屬法定配
    偶關係，但依兩造上開訊息內容，被上訴人除敘及日後許珈
    瑀再婚，自身願意擔任伴娘、離婚當日被上訴人一方由其母
    為證人、許珈瑀遠嫁加拿大時，兩造之女○○改稱對方為父親
    外，並未見被上訴人表示不願離婚或挽回與許珈瑀間婚姻之
    意思，且被上訴人已知悉當時與許珈瑀談戀愛對象為加拿大
    人，且將有遠嫁加拿大之可能，足徵被上訴人明知許珈瑀當
    時係基於「以結婚為前提」而與其他異性友人交往中，則被
    上訴人當可預見許珈瑀與丹利威廉之交往過程，不可避免會
    出現牽手、親吻、摟抱之親密舉止，而被上訴人不僅未加阻
    止，反而主動請求於許珈瑀再婚時擔任伴娘，親自為之提婚
    紗裙襬，目送許珈瑀邁向另一段幸福的開始，益徵被上訴人
    於當時就與許珈瑀離婚、獲悉許珈瑀已有談婚論嫁之對象，
    對此並提供建議與祝福，衡情應係已允諾許珈瑀追求婚姻第
    二春，且可認識許珈瑀會與其他異性為等同夫妻間之舉止，
    被上訴人主張上開對話僅係感慨，而無同意云云，並不可採
    。則許珈瑀與被上訴人於108年7月24、25日溝通後，於108
    年7月26日所為之A行為，依上開說明，已阻卻違法性，不成
    立侵權行為，是許珈瑀抗辯未侵害被上訴人配偶權，應屬可
    信。
　⑶依上所述，既認許珈瑀未侵害被上訴人之配偶權，則被上訴
    人依侵權行為法律關係，請求許珈瑀賠償精神慰撫金，於法
    無據。　
七、綜上所述，被上訴人對丹利威廉基於侵權行為之損害賠償請
    求權已罹於消滅時效；另許珈瑀未侵害被上訴人之配偶權。
　　從而，被上訴人本於共同侵權行為法律關係，請求上訴人連
    帶給付10萬元，及其利息，不應准許。則除確定部分外，被
    上訴人上開請求不應准許部分，原審為上訴人敗訴之判決，
    自有未洽，上訴意旨指摘原判決此部分不當，求予廢棄，為
    有理由，爰由本院予以廢棄，改判如主文第2 項所示。又本
    件事證已臻明確，兩造其餘攻擊防禦及舉證，經審酌後認並
    不影響判決結果，爰不逐一論述，附此敘明。
八、據上論結，本件上訴為有理由，依民事訴訟法第450 條、第
    78條，判決如主文。　　
中　　華　　民　　國　　111 　年　　6 　　月　　8 　　日
                          民事第二庭
                              審判長法  官  黃國川
                                    法  官  李怡諄
                                    法  官  何佩陵
以上正本證明與原本無異。
本件不得上訴。
中　　華　　民　　國　　111 　年　　6 　　月　　8 　　日
                                    書記官  陳旻萱